臺灣高等法院民事裁定　九十一年度勞抗字第四號
　　　抗　告　人　丙○○
　　　　　　　　　甲○○
　　　　　　　　　乙○○
右抗告人因與相對人台灣汽車客運股份有限公司間給付退休金等事件，對於中華民國
九十一年三月二十日臺灣臺北地方法院九十一年度勞訴字第三號所為裁定提起抗告，
本院裁定如左：
      主    文
原裁定廢棄，發回台灣台北地方法院。
      理    由
一、抗告人於原法院起訴意旨略以：相對人為公營事業單位，伊受僱於相對人，均為
    有資位之公務人員，相對人因經營不善虧損連連，於民國九十年六月三十日結束
    營業，但尚未解散。依行政院九十年二月十六日台（九十）人政給字第二一０三
    三四號函核定之「臺灣汽車客運股份有限公司專案精簡人員處理要點」（以下簡
    稱處理要點）第三條第一項規定，有資位人員依公務人員退休法、公務人員資遣
    給與辦法規定辦理，其選擇按勞動基準法規定標準計算領取退休、資遣給與者，
    依該法規定辦理。」處理要點第三條第二項規定：「有資位人員退休、資遣所支
    給之一次退休金、資遣費，如選擇依勞動基準法規定退休金標準給付時，其與依
    公務人員退休法、公務人員資遣給與辦理規定標準給付有差額時，應予補足。」
    再依勞動基準法第五十五條第二項規定計算，相對人尚應補足抗告人依勞動基準
    法及上開行政院核定之處理要點計算之差額。爰依勞動基準法第八十四條依有利
    抗告人之規定，選擇優先適用勞動基準法之規定，請求相對人給付資遣費。
二、原裁定意旨略以：相對人係依臺灣汽車客運股份有限公司暫行組織規程設立，並
    非依公司法設立之私法人。抗告人在相對人公司任職係依公務人員任用法任用，
    並依公務人員退休法退休，屬常業文官，抗告人依公務人員退休法第八條請求相
    對人給付退休金，兩造關係自屬有上下隸屬，抗告人所為之請求應屬公法上給付
    ，兩造就系爭退休金之爭執，應屬公法關係。其審判權應屬行政法院。從而以普
    通法院無審判權為由而裁定駁回抗告人之訴。
三、抗告意旨略以：相對人係依公司法設立之私法人，與其員工間即屬私法契約關係
    ，民事法院當然具有審判權。又抗告人係以勞動基準法之規定為請求權基礎，故
    應為私法性質之爭執，普通法院自有審判權等語。
四、按行政法院與普通法院審判權之分野，在於其所爭執訴訟標的法律關係之性質為
    何，如其訴訟標的法律關係屬公法性質者歸行政法院，屬私法性質者，則歸普通
    法院（司法院大法官會議釋字第五四０號解釋參照）。復依勞動基準法第八十四
    條規定：「公務員兼具勞工身分者，其有關任（派）免，薪資、獎懲、退休、撫
    卹及保險（含職業災害）等事項，應適用公務員法令之規定。但其他所定勞動條
    件優於本件規定者，從其規定。」故在公務員兼具勞工身分之情形，其有關退休
    事項如依勞動基準法之規定計算較為適用公務員法令為有利者，該公務員自得選
    擇依勞動基準法之規定請求給付退休金，此際其訴訟標的之法律關係即屬私法性
    質，自應由普通法院審理。
五、復按司法院大法官會議釋字第三０五號解釋「公營事業依公司法規定設立者，為
    私法人，與其人員間，為私法上之契約關係，雙方如就契約關係已否消滅有爭執
    ，應循民事訴訟途徑解決」。查相對人係依公司法所設立之股份有限公司，此有
    公司基本資料查詢表附卷可稽，故其為私法人，乃無疑義。雖該公司政府資本所
    占比例超過百分之五十，依國營事業管理法第三條規定屬公營事業，而使得抗告
    人具有公務員之身分，惟抗告人兼具勞工身分，復為相對人所不爭執，依行政院
    台七十九人政肆字第三八八０七號函第(二)條規定：「交通部所屬事業機構公務員
    兼具勞工身分者之退休、撫卹給與，仍適用現行『交通部所屬交通事業人員退休
    撫卹金給與表』之規定辦理，惟當事人或其遺族選擇依勞基法規定領取退休金者
    ，同意依其選擇辦理」。及勞動基準法第八十四條規定，抗告人自得選擇依較優
    之勞基法規定領取退休金及資遺費。則依前開說明，本件所爭執之訴訟標的法律
    關係屬私法性質，普通法院自有審判權。原審不察竟以無審判權為由駁回起訴，
    自有未洽，抗告意旨指摘原裁定不當，求予廢棄，非無理由，應由本院予以廢棄
    ，發回原法院更為適當之裁判。
六、據上論結，本件抗告為有理由，依民事訴訟法第四百九十二條，裁定如主文。
中　　　華　　　民　　　國　　九十一　　年　　　三　　　月　　二十二　　日
                              民事第十一庭
                            　　　　審判長法官　吳　景　源
                            　　　　　　　法官　連　正　義
                            　　　　　　　法官　陳　金　圍
右正本係照原本作成。
相對人如對本裁定抗告須於裁定送達後十日內向本院提出抗告狀。
中　　　華　　　民　　　國　　九十一　　年　　　三　　　月　　二十六　　日
　　　　　　　　　　　　　　　　　　      書記官　章　大　富
